【裁判字號】    96,交易,364
【裁判日期】    970229
【裁判案由】    過失傷害
【裁判全文】
臺灣臺北地方法院刑事判決             96年度交易字第364號
公  訴  人  臺灣臺北地方法院檢察署檢察官
被      告  丙○○
上列被告因過失傷害案件，經檢察官提起公訴（96年度調偵字第
516 號），本院判決如下：
    主  文
丙○○因過失傷害人，處有期徒刑肆月，如易科罰金，以新臺幣
壹仟元折算壹日，減為有期徒刑貳月，如易科罰金，以新臺幣壹
仟元折算壹日。
    事  實
一、丙○○明知無駕駛執照不應駕駛車輛，竟仍於民國95年7 月
    2 日9 時36分許，騎乘車牌號碼：KR 8─785 號重型機車搭
    載友人丁○○，沿臺北市○○區○○路由北往南朝華中橋方
    向行駛，行經該萬大路與西藏路交岔路口時，本應注意車輛
    行駛時，駕駛人應注意兩車併行之間隔，並隨時採取必要之
    安全措施，而依當時日間天候晴，路面乾燥無缺陷，道路無
    障礙物且視距良好，並無不能注意之情事，竟於駛越同向前
    方右側由甲○○所騎乘車牌號碼：AVN ─799 號重型機車並
    搭載李正坤時，疏未注意車前狀況並保持兩車安全間距，致
    丙○○右手肘碰撞甲○○左手肘，甲○○因而重心失衡，甲○○、乙○○人車倒地，造成甲○○受有左肩挫傷、左肩韌
    帶扭傷發炎、四肢多處擦傷之傷害；乙○○則受有頭部外傷
    並臉部撕裂傷及擦傷、多處肢體擦傷及挫傷、左上第二齒冠
    斷裂之傷害。
二、案經甲○○、乙○○訴由臺北市政府警察局萬華分局移送臺
    灣臺北地方法院檢察署檢察官偵查起訴。
    理  由
一、訊據被告丙○○固坦承有於上開時間騎乘機車搭載證人丁○○行經該地點，惟矢口否認有何過失傷害犯行，辯稱：伊本
    來是在臺北市○○路與西藏路口等停紅燈，轉為綠燈後，起
    步騎了200 公尺，後座證人丁○○說有人跌倒，且都沒有人
    停下來，2 人才跑回去看，並打電話叫救護車，伊確實沒有
    撞到證人甲○○所騎乘之機車云云。惟查：
  (一)被告確實有於上開時間、地點，無駕駛執照仍騎乘前開機車
    ，因疏未注意兩車併行之間隔，並隨時採取必要之安全措施
    ，即貿然駛越同向前方右側由證人甲○○所騎乘並後載證人
    乙○○之機車，以致被告右手肘碰撞證人甲○○左手肘，證
    人甲○○因而重心失衡，人車倒地，造成證人甲○○受有左
    肩挫傷、左肩韌帶扭傷發炎、四肢多處擦傷之傷害；證人乙○○則受有頭部外傷並臉部撕裂傷及擦傷、多處肢體擦傷及
    挫傷、左上第二齒冠斷裂傷害之事實，業據證人甲○○、乙○○於本院審理中指述綦詳（見本院96年12月3 日審判筆錄
    第3 頁至第5 頁、本院97年1 月7 日訊問筆錄），復有道路
    交通事故現場圖、道路交通事故調查報告表(一)(二)、及臺北市
    車輛行車事故鑑定委員會96年1 月10日北鑑審字第09530481
    100 號函暨所附資料各1 份附卷可稽，而本件證人甲○○、
    乙○○係因本件車禍而分別受有上開傷害，亦有臺北市立聯
    合醫院和平院區診斷證明書2 份附卷足憑。
  (二)雖被告辯稱：伊本來是在臺北市○○路與西藏路口等停紅燈
    ，轉為綠燈後，起步騎了200 公尺，後座證人丁○○說有人
    跌倒，且都沒有人停下來，2 人才跑回去看，並打電話叫救
    護車，伊確實沒有撞到證人甲○○所騎乘之機車云云。惟：
  (1)依證人甲○○於本院審理中證稱：當日伊騎車從萬大路往華
    中橋方向行駛，後來在萬大路與西藏路口因紅燈而停下來，
    綠燈伊起步才騎到路口中央，因被告要超車，太靠近伊車輛
    ，被告手肘衣服碰到伊左手肘衣服，被告當時很大力得碰過
    來，伊車子就倒地。伊當時仍清醒，有看到就是被告的機車
    。且後來是路人在路口喊說撞倒人還不下來，被告車子才停
    下來與後載的人一同走回出事現場等語明確（見本院96年12
    月3 日審判筆錄第3 頁至第5 頁），而證人甲○○與被告除
    本案車禍事故糾紛外，並無恩怨關係，此為被告所不否認，
    證人甲○○應無虛偽陳述，故意誣陷被告之必要。參以被告
    亦不否認原本所騎乘之機車係在證人甲○○機車之後，嗣有
    超越證人甲○○機車之情事，亦與證人甲○○前揭證述之情
    節相符合，堪認證人甲○○上開所為證述，應屬實情，堪予
    採信。
  (2)抑且，本案警員於接獲報案後，隨即至現場處理並製作筆錄
    ，被告即向警員表示，證人丁○○說當時雙方車輛很接近，
    可能是被告衣服與對方有接觸等語（見95年度偵字第23678
    號偵查卷第4 頁），且證人丁○○於本院審理中亦坦認曾說
    過此話語（見本院96年12月3 日審判筆錄第7 頁），果若被
    告於斯時騎乘機車並未有碰觸證人甲○○人、車之情形，證
    人丁○○何以在當場為前開之表示，是被告因非只是單純見
    道路上有人倒地受傷，折返前往救援而已。被告辯稱並沒有
    撞到證人甲○○所騎乘之機車云云，已難採信。益見被告確
    實有於上開時間、地點，騎乘前開機車時，未注意兩車併行
   之 間隔，並隨時採取必要之安全措施，即貿然駛越同向前方
    右側由證人甲○○所騎乘機車，以致被告右手肘碰撞證人甲○○左手肘，證人甲○○因而重心失衡，證人甲○○、乙○○人車倒地，分別受有前述傷害之情甚明。
  (三)按汽車行駛時，駕駛人應注意車前狀況及兩車併行之間隔，
    並隨時採取必要之安全措施，道路交通安全規則第94條第3
    項定有明文。被告駕駛車輛沿臺北市○○區○○路由北往南
    朝華中橋方向行駛，自應注意上開規定，而依當時天候晴、
    有日間自然光線、路面鋪裝柏油、路面狀態乾燥、無缺陷、
    無障礙物、視距良好，並無不能注意之情事，有上開調查報
    告表在卷可參，被告並無不能注意之情，竟於由證人甲○○
    機車左側超越時，未注意該車動態並保持安全間隔，以致與
    證人甲○○發生碰撞，被告有過失甚明。況參以臺灣臺北市
    車輛行車事故鑑定委員會之鑑定意見：「丙○○超車未保持
    行車安全間隔為肇事原因」，有該委員會以96年1 月10 日
    北鑑審字第095 號函送鑑定意見書1 份在卷可考，亦同此見
    解。又本件證人甲○○、乙○○因本件車禍受傷，與被告之
    過失行為間並有相當因果關係。
  (四)綜上所述，被告上開所辯，顯係卸責之詞，不足採信，本件
    事證明確，被告犯行堪以認定，應依法論科。
二、核被告所為係犯刑法第284 條第1 項前段之過失傷害罪。被
    告係以一過失行為同時致證人甲○○、乙○○受傷，為想像
    競合犯，應依刑法第55條規定，從一過失傷害罪處斷。被告
    係無駕駛執照駕車致證人甲○○、乙○○受傷，應依道路交
    通管理處罰條例第86條第1 項之規定，加重其刑。又被告於
    本案後雖留於現場，然被告於警詢、偵查及本院審理中一再
    否認係其機車與證人甲○○之機車發生碰撞肇事，並致證人
    甲○○、乙○○受傷，則被告顯無自首之情，併說此明。爰
    審酌被告過失程度、犯罪後猶否認犯行，堅不吐實，及迄今
    仍未與證人甲○○、乙○○達成和解等一切情狀，量處如主
    文所示之刑，並諭知易科罰金之折算標準。又中華民國96年
    罪犯減刑條例於96年6 月15日制定，於96年7 月16日施行，
    而本件被告犯罪時間為95年7 月2 日，所受宣告之刑未逾有
    期徒刑1 年6 月，非屬該條例第3 條第1 項第15款不得減刑
    之情形，依該條例第2 條第1 項第3 款之規定，宣告之有期
    徒刑減其刑期2 分之1 ，並諭知易科罰金之折算標準。
據上論斷，應依刑事訴訟法第299 條第1 項前段，刑法第284 條
第1 項前段、第55條、第41條第1 項前段，刑法施行法第1 條之
1 ，道路交通管理處罰條例第86條第1 項，中華民國96年罪犯減
刑條例第2 條第1 項第3 款、第7 條、第9 條，判決處刑如主文
。
本案經檢察官葉雅婷到庭執行職務
中     華     民     國  97    年   2    月     29    日
                          臺灣臺北地方法院刑事第二庭
                                    法  官  賴淑美
上正本證明與原本無異。
如不服本判決，應於判決送達後10日內，向本院提出上訴狀。
                                    書記官  許翠燕
中     華     民     國  97    年   2    月     29    日
附錄本件判決論罪科刑法條全文：
中華民國刑法第284條
（過失傷害罪）
因過失傷害人者，處6 月以下有期徒刑、拘役或5 百元以下罰金
，致重傷者，處1 年以下有期徒刑、拘役或5 百元以下罰金。
從事業務之人，因業務上之過失傷害人者，處1 年以下有期徒刑
、拘役或1 千元以下罰金，致重傷者，處 3 年以下有期徒刑、
 拘役或 2 千元以下罰
金。


司法院資訊處製作；財團法人民間司法改革基金會備份。
